臺灣雲林地方法院刑事判決　　　　　　　100年度訴字第172號
公　訴　人　臺灣雲林地方法院檢察署檢察官
被　　　告　許良才
上列被告因違反毒品危害防制條例案件，經檢察官提起公訴（10
0 年度毒偵字第106 號、第225 號、第362 號），被告於準備程
序就被訴事實為有罪之陳述，經本院合議庭裁定由受命法官獨任
行簡式審判程序，判決如下：
    主    文
許良才施用第一級毒品，處有期徒刑柒月。又施用第一級毒品，
處有期徒刑柒月，扣案之海洛因壹包（淨重零點零柒玖陸公克，
驗餘淨重零點零柒捌肆公克，含包裝袋壹個），沒收銷燬之。又
施用第一級毒品，處有期徒刑柒月。應執行有期徒刑壹年壹月。
扣案之海洛因壹包（淨重零點零柒玖陸公克，驗餘淨重零點零柒
捌肆公克，含包裝袋壹個），沒收銷燬之。
    犯罪事實
一、許良才前因施用毒品案件，經本院以99年度毒聲字第241 號
    裁定送觀察、勒戒，認無繼續施用傾向，於民國99年9 月23
    日執行完畢釋放出所，並由臺灣雲林地方法院檢察署（下稱
    雲林地檢署）檢察官以99年度毒偵字第886 號案件為不起訴
    處分確定。詎許良才猶不知悔改，復基於施用第一級毒品海
    洛因（下稱海洛因）之犯意，分別於(一)99年12月21日某時許
    ；(二)100 年1 月9 日中午12時許；(三)100 年1 月14日某時許
    在雲林縣臺西鄉○○村○○路76號住處內，以將海洛因摻入
    香菸內點燃後吸食其煙霧之方式，各施用海洛因1 次。嗣分
    別於：(一)99年12月22日上午11時，因有施用毒品前科，為警
    在雲林縣臺西鄉○○村○○路76號住處前查獲，並經其同意
    採集尿液送驗；(二)100 年1 月9 日中午12時30分許，因酒後
    鬧事，為警獲報至其上開住處內，扣得海洛因1 包（淨重0.
    0796公克，驗餘淨重0.0784公克），並徵其同意採集尿液送
    驗；(三)100 年1 月16日下午3 時40分許，因係毒品列管人口
    ，經警通知到場採尿，經送驗結果，均呈嗎啡、可待因陽性
    反應，而查悉上情。
二、案經雲林縣警察局臺西分局報告臺灣雲林地方法院檢察署檢
    察官偵查起訴。
    理    由
一、被告許良才所犯之毒品危害防制條例第10條第1 項之罪，非
    死刑、無期徒刑、最輕本刑為3 年以上有期徒刑之罪或高等
    法院管轄第一審之案件，其於準備程序進行中，就前揭被訴
    事實為有罪之陳述，經受命法官告以簡式審判程序之旨，並
    聽取其與公訴人之意見後，本院認無不得或不宜改依簡式審
    判程序進行之情事，依刑事訴訟法第273 條之1 第1 項、第
    284 條之1 規定，裁定本件由受命法官獨任進行簡式審判程
    序，是本件之證據調查，依刑事訴訟法第273 條之2 規定，
    不受同法第159 條第1 項、第161 條之2 、第161 條之3 、
    第163 條之1 及第164 條至第170 條規定之限制，合先敘明
    。
二、上揭犯罪事實，業據被告於本院審理時均坦承不諱，而其分
    別於上開時、地為警徵其同意所採集之尿液，經送往詮昕科
    技股份有限公司（下稱詮昕公司）以氣相層析質譜儀GC/MS
    檢驗結果，均確呈嗎啡陽性反應，此有詮昕公司100 年1 月
    14日濫用藥物尿液檢驗報告、雲林縣警察局臺西分局委託檢
    驗尿液代號與真實姓名對照認證單、尿液採驗作業管制紀錄
    表、同意書各1 份（就犯罪事實一、(一)部分），列管人口基
    本資料查詢、詮昕公司100 年1 月20日濫用藥物尿液檢驗報
    告、代號與真實姓名對照表各1 紙（就犯罪事實一、(二)部分
    ）以及詮昕公司100 年2 月10日濫用藥物尿液檢驗報告、毒
    品犯罪嫌疑人尿液採驗作業管制紀錄、採驗尿液通知書、雲
    林縣警察局臺西分局委託檢驗尿液代號與真實姓名對照認證
    單、同意書各1 份（就犯罪事實一、(三)部分）在卷可憑（見
    雲警西偵字第0990016734號卷；雲警西偵字第1001000026號
    卷，下稱警卷(二)，第17頁；100 年度毒偵字第106 號偵卷第
    22、23頁；雲警西偵字第1000000746號卷），復有被告於上
    開犯罪事實一、(二)所示時、地為警查獲時，當場扣得之白色
    粉末1 包，經送交行政院衛生署草屯療養院鑑驗結果，確檢
    出第一級毒品海洛因成分（淨重0.0796公克，驗餘淨重0.07
    84公克），此有100 年1 月20日草療鑑字第1000100102號行
    政院衛生署草屯療養院鑑定書、雲林縣警察局臺西分局扣押
    筆錄、扣押物品目錄表各1 份及照片2 張（見100 年度毒偵
    字第10 6號偵卷第20頁；警卷(二)第8 至11、13頁）可資佐證
    ，足認上開自白核與事實相符，堪採為認定被告犯罪之證據
    。綜上，應認被告確有於上開時、地，施用第一級毒品海洛
    因3 次之犯行無訛。至被告雖曾於警詢時表示：採尿前有服
    用安眠藥等語，然被告業已坦承於上開時、地，施用第一級
    毒品海洛因3 次在案，並有上開證據足資佐證，已如前述，
    自不影響上開施用海洛因3 次犯行之認定，附此敘明。
三、再者，被告前因施用毒品案件，經裁定送執行觀察、勒戒後
    ，因認無繼續施用毒品之傾向，於99年9 月23日執行完畢釋
    放出所，此有臺灣高等法院被告前案紀錄表1 份附卷可憑，
    故被告於受觀察、勒戒處分執行完畢釋放後5 年內，再犯本
    案毒品危害防制條例第10條第1 項之3 罪，均事證明確，被
    告上開犯行洵堪認定，應依法論科。
四、論罪科刑之理由：
  (一)海洛因係屬毒品危害防制條例第2 條第2 項第1 款所稱之第
    一級毒品。核被告所為，均係犯毒品危害防制條例第10條第
    1 項之施用第一級毒品罪。被告因施用海洛因而持有海洛因
    之低度行為，應為施用之高度行為所吸收，均不另論罪。被
    告所犯上開3 罪間，犯意各別、行為互殊，應予分論併罰。
  (二)被告供稱：其有供出毒品來源為綽號「船長」以及「住在雲
    林縣麥寮鄉沙崙後」之人等語，惟被告亦於100 年1 月9 日
    警詢時表示：（問：是向何人購買海洛因？如何聯絡？年籍
    資料？）是向1 名綽號「船長」之人購買，「船長」自己打
    電話給伊，聽說被捉去關了等語（見警卷(二)第3 頁），且被
    告尚未提供上開販毒者之聯絡電話，無從續行偵查，有雲林
    地檢署100 年4 月19日回函附卷可參（見本院卷第39頁），
    是本案實無因被告供出毒品來源，而查獲其他正犯或共犯之
    情形，就上開犯罪事實一、(一)(二)(三)所示被告3 次施用毒品之
    犯行，自均不予依毒品危害防制條例第17條第1 項規定，減
    輕其刑，附此敘明。
  (三)爰審酌被告前有施用毒品前科之素行，此有前揭被告前案紀
    錄表在卷可參，且被告前因施用毒品案件，已經觀察、勒戒
    執行完畢，竟無視毒品對於自身健康之戕害及國家對杜絕毒
    品犯罪之禁令，不思悔改，徹底袪除施用毒品之惡習，殊不
    可取；又施用毒品行為之本質是藥物濫用、物質依賴，自殘
    性明顯，侵害性卻隱晦，基此，毒品危害防制條例第10條第
    1 項之刑罰，自須與同條例第20條保安處分比擬觀察，而不
    應與一般犯罪之刑罰等量齊觀，故施以一段期間之徒刑，藉
    以隔離毒品、戒除依賴為妥；另考量然被告施用毒品之犯行
    ，本質上乃屬戕害自己身心健康之行為，尚未有嚴重破壞社
    會秩序或侵害他人權益之情形，且被告犯後坦承全部犯行，
    態度良好，暨其自陳右手手筋因工作受傷斷裂，屬於輕度肢
    障，並提出中華民國身心障礙手冊為證（見本院卷），受傷
    後只能打零工，日薪約新臺幣1 千元以及依靠母親、太太賺
    錢為生，又罹患低血鉀症、肝硬化、入睡或維持睡眠之短暫
    障礙、急性喉氣管炎等疾病，目前住院觀察中，並提出財團
    法人天主教若瑟醫院診斷證明書附卷可參（見本院卷），家
    中有母親、越南籍妻子及1 名年約3 、4 歲子女之家庭狀況
    ，高職畢業之智識程度等一切情狀，分別量處如主文所示之
    刑，並定其應執行之刑，以資懲儆。至公訴人雖對被告具體
    求處應執行有期徒刑1 年6 月，惟經本院審酌上情，認稍嫌
    過重，併予敘明。
五、沒收銷燬部分：
    就犯罪事實一、(二)部分，扣案之海洛因1 包（淨重0.0796公
    克，驗餘淨重0.0784公克），被告雖供稱：伊被查獲之房間
    已經打掃乾淨，不知道該包海洛因為何人所有，也忘記了怎
    麼會有該包海洛因等語，惟被告之母親於警詢時指稱：伊不
    知道那是什麼東西，是100 年1 月8 日早上，伊兒子許良才
    早上有將房間裡的棉被、床單拿出來曬太陽，當天下午伊順
    便打掃許良才之房間，在床下之牆角地面上發現的，以為是
    藥粉就順手放在床單下，因為只有許良才在施用毒品，不是
    許良才的還有誰的等語（見警卷(二)第5 頁），故該包海洛因
    係被告施用海洛因後所剩餘甚明，又扣案之海洛因1 包係第
    一級毒品，爰依毒品危害防制條例第18條第1 項前段規定，
    宣告沒收銷燬之。而扣案之上開海洛因包裝袋1 個，因現今
    採用之鑑驗方式，包裝袋仍會殘留微量毒品而無法將之完全
    析離，此為法院審理毒品案件時所已知，則上開扣案之包裝
    袋既無法與上開毒品完全析離，自屬毒品之一部分，亦應依
    毒品危害防制條例第18條第1 項前段規定，併予沒收銷燬之
    。至因送鑑用罊之毒品，已不存在，自無從沒收銷燬之，附
    此敘明。
據上論斷，應依刑事訴訟法273 條之1 第1 項、第299 條第1 項
前段，毒品危害防制條例第10條第1 項、第18條第1 項前段，刑
法第11條前段、第51條第5 款，判決如主文。
本案經檢察官莊珂惠到庭執行職務。
中    華    民    國   100    年    5     月    20    日
                  刑事第三庭    法  官  陳雅琪
以上正本證明與原本無異。
如不服本判決應於收受判決後10日內向本院提出上訴書狀，並應
敘述具體理由；其未敘述上訴理由者，應於上訴期間屆滿後20日
內向本院補提理由書（均須按他造當事人之人數附繕本）。「切
勿逕送上級法院」。
                                書記官  顏錦清
中    華    民    國   100    年    5     月    20    日
附錄本案論罪科刑法條全文：
毒品危害防制條例第10條：
施用第一級毒品者，處 6 月以上 5 年以下有期徒刑。
施用第二級毒品者，處 3 年以下有期徒刑。